【裁判字號】    98,交訴,93
【裁判日期】    981020
【裁判案由】    公共危險等
【裁判全文】
臺灣臺南地方法院刑事判決              98年度交訴字第93號
公  訴  人  臺灣臺南地方法院檢察署檢察官
被      告  甲○○
上列被告因公共危險等案件，經檢察官提起公訴（98年度偵字第
10469號），被告於準備程序進行中為有罪之陳述，經本院合議
庭裁定由受命法官獨任進行簡式審判程序後，判決如下：
    主  文
甲○○從事業務之人，因業務上之過失致人於死，處有期徒刑玖
月；又駕駛動力交通工具肇事，致人死而逃逸，處有期徒刑拾月
；應執行有期徒刑壹年陸月；緩刑參年。緩刑期內付保護管束，
並應依執行檢察官之命令，向指定之公益團體、地方自治團體或
社區，提供壹佰小時之義務勞務。
    事  實
一、甲○○於93年間向姓名年籍不詳之男子購買懸掛車牌號碼
    3S-7293號之小貨車（上開車牌號碼原係登記名義人為方文
    祥所有之自小客車所有，但該車牌已於93年2月20日因逾期
    檢驗而遭註銷），平日以該小貨車運送牡蠣販賣為業，係從
    事駕駛業務之人。其於民國98年6月28日13時27分許，駕駛
    懸掛已註銷之車牌號碼3S-7293號小貨車（起訴書誤載為自
    小客車），沿台南縣七股鄉○○村○○○○○道路由東往西
    方向行駛，行經該路段三股高幹82號電桿旁之無號誌交岔路
    口時，其原應注意汽車行經無號誌之交岔路口，應減速慢行
    ，作隨時停車之準備，左方車並應讓右方車先行，及應注意
    車前狀況，隨時採取必要之安全措施，而依當時天候晴、日
    間自然光線、柏油路面乾燥、無缺陷及障礙物、視距良好等
    情以觀，並無不能注意之情事，竟疏未注意及此，貿然前行
    駛入上開路口，適有陳麗雅騎乘未懸掛車牌之機車（引擎號
    碼為4VP-113201號）沿三股村未命名產業道路由北往南方向
    駛至，甲○○因避煞不及，二車因而發生碰撞，致陳麗雅人
    、車倒地，因而受有顱腦及胸部重度鈍力損傷等傷害，因創
    傷性休克送醫急救前即死亡。詎甲○○於肇事後，竟未上前
    查看陳麗雅之傷勢，且未採取任何救護措施或報警前來處理
    ，隨即駕駛上開小貨車逃逸。嗣經警依據本件交通事故現場
    所遺留之車牌、後視鏡、車體飾條、碎片、保險桿、方向燈
    罩等物品，並調閱路口監視器循線查獲而得知上情，並扣得
    甲○○丟棄之保險桿1支之物品。
二、案經陳麗雅之配偶丙○○訴請臺南縣警察局佳里分局報請臺
    灣臺南地方法院檢察署檢察官偵查起訴。
    理  由
一、程序方面─
    本件係經被告甲○○於準備程序期日為有罪之陳述（見本院
    卷第15頁背面、第17頁背面、第19頁），而經本院合議庭裁
    定由受命法官獨任以簡式審判程序加以審理，並依據刑事訴
    訟法第273條之2規定排除嚴格證據調查。
二、認定犯罪事實所憑證據及理由─
  (一)上開被告駕車肇事、繼駕車逃離交通事故現場等事實，據被
    告迭於檢察官偵訊中及本院審理時供承不諱，核與證人即告
    訴人丙○○於指述情節大致相符，並有道路交通事故現場圖
    、道路交通事故調查報告表(一)、(二)、臺灣臺南地方法院檢察
    署勘驗筆錄、驗斷書及相驗屍體證明書各1份，及道路交通
    事故現場照片29幀、監視器翻拍照片6幀、起獲證物蒐證照
    片及比對照片共10幀，與被告供述內容互核無異，足認被告
    自白確與事實相符。
  (二)按行經無號誌之交岔路口，應減速慢行，作隨時停車之準備
    ；汽車行駛時，駕駛人應注意車前狀況，隨時採取必要之安
    全措施；汽車行至無號誌之交岔路口，未設標誌、標線或號
    誌劃分幹、支線道者，車道數相同時，同為直行車或轉彎車
    者，左方車應暫停讓右方車先行；分為道路交通安全規則第
    93條第1項第2款、第94條第3項及第102條第1項第2款所明文
    ，此為一般汽車駕駛人所應注意並確實遵守之事項，被告曾
    考領有普通小型車駕駛執照，有卷附證號查詢汽車駕駛人資
    料可憑【見臺灣臺南地方法院檢察署98年度相字第375號卷
    宗（下稱系爭相驗卷）第102頁】，對於上開規定，自不得
    諉稱不知，其駕車行駛時，即應確實注意遵守上開規定謹慎
    駕駛。而當時天候晴、日間自然光線，且柏油路面乾燥、無
    缺陷及障礙物、視距良好等情，有上揭道路交通事故調查報
    告表記載明確，是依當時情形，並無不能注意之情事。再依
    上開道路交通事故調查報告表及現場圖所載，本件肇事路段
    為無號誌管制之交岔路口，且未設標誌、標線或號誌劃分幹
    、支線道，被告行向與被害人陳麗雅行向之車道數相同，復
    審酌被告於警詢時供承被害人之北往南行向與其行進方向係
    呈直角等語（見系爭相驗卷第11頁），足認被告駕車行經前
    述肇事地點時，因疏未注意車前狀況，及減速慢行與讓右方
    車先行，致駕車駛入交岔路口，撞及被害人所騎乘之機車而
    肇事，被告確有應注意能注意而不注意之過失責任至明。
  (三)被害人因本件交通事故發生死亡之結果，有臺灣臺南地方法
    院檢察署勘驗筆錄、驗斷書及相驗屍體證明書各1份在卷可
    佐，伊之死亡與被告前開過失行為間，有相當之因果關係甚
    明。
  (四)繼前所述，本件交通事故既係被告疏未注意車前狀況，及減
    速慢行與讓右方車先行而肇事，被告自應對發生於視線前方
    事故，當無不知之理，其於本件交通事故發生後，未停車對
    被害人採取必要救護措施，旋續駕車離去，亦認其有肇事逃
    逸之故意，要為明灼。
  (五)按刑法上所謂業務，係指個人基於其社會地位繼續反覆所執
    行之事務，包括主要業務及其附隨之準備工作與輔助事務在
    內，最高法院89年台上字第8075號著有判例可資參照。查，
    本件被告於警詢時供稱：本件肇事小貨車係其購買供運送牡
    蠣之用，肇事當時其沿三股村未命名產業道路由東向西行駛
    ，欲前往「公溝」收取牡蠣賣錢等語（見系爭相驗卷第9頁
    、第11頁），於本院審理時亦供述：肇事小貨車平時係供其
    養殖牡蠣所用等語（見本院卷第18頁背面），足見被告以養
    殖牡蠣為主要業務，駕駛本件肇事小貨車為其附隨業務，起
    訴書及公訴檢察官陳稱被告駕駛該小貨車僅作代步工具，而
    論被告以普通過失致人於死罪刑，有不適用法則之違誤。因
    刑法上之普通過失致人於死罪與業務過失致人於死罪，同屬
    侵害他人生命法益之犯罪類型，二者之基本社會事實同一，
    本院自得就起訴業務過失致人於死之犯罪事實，變更檢察官
    所引普通過失致人於死罪之法條。
  (六)綜上所述，本案事證明確，被告業務過失致人於死及駕駛動
    力交通工具肇事，致人死而逃逸等犯行，均堪認定。
三、論罪科刑之理由─
  (一)核被告所為，係犯刑法第276條第2項之業務過失致人於死罪
    及同法第185條之4駕駛動力交通工具肇事致人於死而逃逸罪
    。被告所犯上開2罪，犯意各別、行為互殊，應予分論併罰
    。
  (二)本院審酌被告竟於無號誌交岔路口未減速慢行、未禮讓右方
    車先行之情況下，貿然進入交岔路口，誠屬不該，並致人命
    喪失，造成生命喪失而無從彌補之情事，使被害人之親人承
    受無法挽救之遺憾，所生損害巨大，且肇事後復未協助救護
    、旋即逃逸，罔顧他人生命、身體之安全，惡性非輕，惟念
    其於犯罪後坦承犯行，且已與被害人家屬就民事賠償事宜達
    成和解（見本院卷第8頁），態度良好等一切情狀，分別量
    處如主文所示之刑。另被告前因故意犯罪受有期徒刑以上刑
    之宣告，執行完畢或赦免後，5年以內未曾因故意犯罪受有
    期徒刑以上刑之宣告，有臺灣高等法院被告前案紀錄表1紙
    附卷可參，其因一時失慮，致再罹刑典，且其犯後均坦承全
    部犯行並深表悔意，經此偵查及審判教訓，應知警惕，信無
    再犯之虞，本院認對被告所宣告之刑，以暫不執行為適當，
    併諭知緩刑3年，以勵自新。但因被告駕車肇事致人死亡後
    ，竟未下車救護被害人即逃逸無蹤，顯係欠缺守法之正確觀
    念，為強化其法治概念，使其於緩刑期內能深知警惕，並使
    緩刑宣告不致輕易遭到撤銷，乃併依刑法第74條第2項第5款
    之規定，命被告應依執行檢察官之命令，向指定之公益團體
    、地方自治團體或社區，提供100小時之義務勞務，及依刑
    法第93條第1項第2款之規定，諭知緩刑期內付保護管束。
  (三)末按刑法第38條第1項第2款所定供犯罪所用之物得沒收者，
    依實務上見解，必於犯罪有直接關係者，始屬相當，如間接
    使用者則不包括在內（最高法院18年上字第1427號、51年台
    非字第13號判例，及司法院院字第141號解釋參照）。查，
    本件被告雖利用懸掛車牌號碼3S-7293號之小貨車而肇事，
    且該小貨車為被告所有，惟該小貨車並非以發生交通事故為
    目的，或專為發生交通事故之用，對扣案該小貨車之保險桿
    1支，自不得宣告沒收，併此敘明。
四、適用之法律─
  (一)刑事訴訟法第299條第1項前段、第273條之1第1項、第300條
    。
  (二)刑法第276條第2項、第185條之4、第74條第1項第2款、第2
    項第5款、第93條第1項第2款，刑法施行法第1條之1。
本案經檢察官乙○○到庭執行職務。
中    華    民    國    98    年    10    月    20    日
                  交通法庭  法  官  陳淑勤
以上正本證明與原本無異。
如不服本判決應於送達後10日內向本院提出上訴狀（應附繕本）
，上訴於臺灣高等法院臺南分院。
                            書記官  謝國欽
中    華    民    國    98    年    10    月    21    日
附錄本判決論罪科刑法條：
刑法第276條：
因過失致人於死者，處2年以下有期徒刑、拘役或2千元以下罰金
。
從事業務之人，因業務上之過失犯前項之罪者，處5年以下有期
徒刑或拘役，得併科3千元以下罰金。
刑法第185條之4：
駕駛動力交通工具肇事，致人死傷而逃逸者，處6月以上5年以下
有期徒刑。
附記事項：告訴人或被害人對於判決如有不服，請具備理由逕向
檢察官聲請檢察官提起上訴，其上訴期間之計算，係以檢察官收
受判決正本日期為準。


司法院資訊處製作；財團法人民間司法改革基金會備份。
